【裁判字號】    97,易,3062
【裁判日期】    971128
【裁判案由】    商標法
【裁判全文】
臺灣板橋地方法院刑事判決              97年度易字第3062號
公  訴  人  臺灣板橋地方法院檢察署檢察官
被      告  甲○○
選任辯護人  洪銘徽律師
上列被告因違反商標法案件，經檢察官提起公訴（91年度偵字第
20744號），本院判決如下：
    主  文
甲○○連續意圖欺騙他人，於同一之商品，使用近似於他人註冊
商標之圖樣，處有期徒刑陸月，如易科罰金，以銀元佰元即新
臺幣玖佰元折算壹日，減為有期徒刑參月，如易科罰金，以銀元
佰元即新臺幣玖佰元折算壹日。扣案之印有仿冒「ＴＯＭＭＹ
＆ＬＯＧＯＤＥＳＩＮＧ（彩色）」之襪子拾貳雙、仿冒「ＴＯ
ＭＭＹ  ＧＩＲＬ」之襪子壹萬零壹百雙，均沒收。
    事  實
一、甲○○係設於彰化縣社頭鄉龍井村鴻門巷十九號之「伊莉德
    貿易有限公司」（以下稱伊莉德公司）之總經理，明知「Ｔ
    ＯＭＭＹ＆ＬＯＧＯＤＥＳＩＮＧ（彩色）」及「ＴＯＭＭ
    Ｙ  ＧＩＲＬ」等商標名稱，業經美商湯米希爾芬格授權公
    司（下稱美商湯米公司）向經濟部中央標準局（現改制為智
    慧財產局、下稱智慧局）申請註冊，而分別取得自民國七十
    九年三月十六日起至八十九年三月十五日止（核准展延專用
    期間自八十九年三月十六日起至九十九年三月十五日止）、
    自九十年三月十六日至一百年三月十五日之專用期間指定使
    用於商標法施行細則第二十四條第三十九類、第四十九條第
    二十五類之冠帽、領帶、襪子、衣服等商品之商標專用權，
    竟未經權利人合法授權或同意，自九十年九月間起，在彰化
    縣社頭鄉鴻門巷十九號其開設之工廠擅自非法使用相同或近
    似於前揭註冊之商標於同一商品襪子上，復意圖欺騙他人，
    基於意圖營利之概括犯意，明知上開印有仿冒圖樣之襪子，
    係未經美商湯米公司之同意或授權，足致與美商湯米公司之
    同一商品相混淆，且附表之商標圖樣為相關大眾所共知，竟
    於九十年九月間某日起，在臺北縣中和市○○街三八號陳列
    ，並連續販賣予不特定人，嗣於九十一年八月十二日十七時
    十分許，在上址為警持搜索票當場查獲，並扣得印有仿冒「
    ＴＯＭＭＹ＆ＬＯＧＯＤＥＳＩＮＧ（彩色）」襪子十二雙
    及仿冒「ＴＯＭＭＹ  ＧＩＲＬ」之襪子一萬零一百雙。
二、案經商標專用權人美商湯米公司訴請臺北市政府警察局信義
    分局移送臺灣板橋地方法院檢察署檢察官偵查起訴。本院於
    準備程序進行中，甲○○就被訴之事實為有罪之陳述，經告
    知被告簡式審判程序之旨，並聽取當事人之意見後，裁定進
    行簡式審判程序。
    理  由
一、上開犯罪事實業據被告甲○○於本院審理時坦承不諱，核與
    證人即告訴代理人張哲倫於警詢及偵查時、證人即告訴代理
    人劉騰遠、朱百強於偵查時中之證述相符，並有經濟部智慧
    財產局中華民國商標註冊證影本一紙、經濟部智慧財產局異
    議審定書二份、經濟部訴願決定書、臺北高等行政法院九十
    一年度訴字第三五三三號判決、九十五年度再字第二○號判
    決、最高行政法院九十六年度裁字第三五六七號裁定各一份
    在卷可稽，且有扣案之印有仿冒「ＴＯＭＭＹ＆ＬＯＧＯＤ
    ＥＳＩＮＧ（彩色）」襪子十二雙及仿冒「ＴＯＭＭＹ  Ｇ
    ＩＲＬ」之襪子一萬零一百雙可資證明，足認被告之自白與
    事實相符。本案事證已臻明確，被告犯行已堪認定，應依法
    論科。
二、按九十四年二月二日修正公布，九十五年七月一日施行之刑
    法第二條第一項：「行為後法律有變更者，適用行為時之法
    律。但行為後之法律有利於行為人者，適用最有利於行為人
    之法律。」之規定，係規範行為後法律變更所生新舊法律比
    較適用之準據法，其本身尚無比較新舊法之問題，於新法施
    行後，應適用新法第二條第一項之規定，為「從舊從輕」之
    比較（最高法院九十五年第八次刑事庭會議決議意旨參照）
    ；另於比較時應就罪刑有關之共犯、未遂犯、想像競合犯、
    牽連犯、連續犯、結合犯，以及累犯加重、自首減輕暨其他
    法定加減原因（如身分加減）與加減比例等一切情形，綜其
    全部罪刑之結果而為比較；且就比較之結果，須為整體之適
    用，不能割裂分別適用各該有利於行為人之法律，此即法律
    變更之比較適用所應遵守之「罪刑綜合比較原則」及「擇用
    整體性原則」（參照最高法院二十四年上字第四六三四號判
    例、同院二十七年上字第二六一五號判例，及最高法院九十
    五年第八次刑事庭會議決議）。
  (一)查修正前商標法第六十二條第一款之罪，於九十二年十一月
    二十八日商標法公布修正後，改列於現行商標法第八十一條
    第一款，其法定刑度雖未修正，但現行商標法第八十一條第
    一款之罪之構成要件為「未得商標權人或團體商標權人同意
    ，於同一商品或服務，使用相同之註冊商標或團體商標者」
    ；而舊商標法第六十二條第一款之罪之構成要件則為「意圖
    欺騙他人，於同一商品或類似商品，使用相同或近似於他人
    註冊商標之圖樣者」。前者不以「意圖欺騙他人」為要件，
    後者則必須行為人主觀上具有欺騙他人之意圖，始成立該罪
    ，是舊商標法對於上開罪名之構成要件較新法為嚴格，應屬
    有利於被告，應以適用行為時之商標法論處較有利於被告（
    最高法院九十五年度臺上字第五九九○號判決意旨參照）。
  (二)刑法分則編各罪所定罰金之貨幣單位原為銀元，修正前刑法
    第三十三條第五款規定：「罰金：（銀元）一元以上」，而
    銀元與新臺幣間之折算，依現行法規所定貨幣單位折算新臺
    幣條例規定，以銀元一元折算新臺幣三元；修正後刑法第三
    十三條第五款則規定：「罰金：新臺幣一千元以上，以百元
    計算之」；經比較修正前、後之規定，修正後刑法第三十三
    條第五款所定罰金之最低數額，較之修正前提高，自以修正
    前刑法第三十三條第五款之規定有利於被告。
  (三)刑法第五十六條有關「連續數行為而犯同一之罪名者，以一
    罪論，但得加重其刑至二分之一」之連續犯規定，業經修正
    刪除，此雖非犯罪構成要件之變更，惟顯已影響行為人刑罰
    之法律效果，自屬法律變更，而應比較修正前、後之規定。
    亦即被告基於概括犯意所為之數行為，自九十五年七月一日
    起已不再成立連續犯而得論以一罪並得加重其刑，而應依具
    體行為之性質論罪。查被告多次明知為不實之事項，而填製
    不實之會計憑證及幫助逃漏稅捐之犯罪行為均發生於新法施
    行之前，且其所為之各次行為，時間、地點、對象，各均獨
    立，但其時間緊接，所犯均係構成要件相同之罪名，主觀上
    顯係基於概括犯意所為，依修正前第五十六條之規定，皆得
    成立連續犯，以一罪論並得加重其刑；修正後既將連續犯之
    規定刪除，而被告前開數行為，並無接續犯或包括一罪、想
    像競合犯之情形，其先後多次犯行，各獨立成罪，應分論併
    罰，比較修正前、後規定，自以修正前之刑法第五十六條規
    定，較有利於被告。
  (四)經綜合比較結果，修正後之規定整體而論較不利於被告，自
    應整體適用行為時即修正前之規定處斷。
三、核被告甲○○所為，係犯修正前商標法第六十二條第一款之
    於同一商品使用近似商標罪。又所謂商標之使用，依商標法
    第六條規定，係指為行銷之目的，將商標用於商品或其有關
    之物件。商標之使用，既有行銷市面之意，故於同一商品或
    類似之商品，使用相同之註冊商標；或於同一或類似之商品
    ，使用近似於其註冊商標而散布，原已包括販賣仿冒註冊商
    標之商品在內，僅成立修正前商標法第六十二條之侵害他人
    商標專用權罪，無再成立同法修正前第六十三條之販賣仿冒
    商標之商品罪之餘地（最高法院九十四年度臺上字第五三七
    五號判決意指參照）。依被告自承之犯罪情節，於查獲前已
    製造、銷售甚久，且經查扣大量商品，亦符合前揭情節之認
    定，其先後多次未經商標權人同意，於同一商品，使用近似
    註冊商標之犯行，時間緊接，方法相同，觸犯構成要件相同
    之罪名，顯係基於概括犯意反覆為之，為連續犯，應依刑法
    第五十六條之規定論以一罪，並加重其刑，選任辯護人認為
    被告未構成連續犯，並無可採，附此指明。爰審酌被告製造
    、販賣使用近似他人註冊商標之商品，易致消費者混淆，有
    害智慧財產權之保護，且經查獲之商品數量龐大，已顯逾一
    般，對商標權人造成相當損害，應予非難，兼衡其犯罪之動
    機、目的、手段、究非全然仿冒之劣質商品，難謂對消費者
    造成嚴重直接危害、於犯後於警詢、偵查及本院初訊時均否
    認犯行，難見悔意，於本院審理時終知事證明確而坦承犯行
    ，然未予商標權人補償之態度等一切情狀，量處如主文所示
    之刑，並諭知易科罰金折算標準（本案被告行為後，刑法關
    於易科罰金之規定亦經修正，修正前刑法第四十一條第一項
    前段規定：「犯最重本刑為五年以下有期徒刑以下之刑之罪
    ，而受六個月以下有期徒刑或拘役之宣告，因身體、教育、
    職業、家庭之關係或其他正當事由，執行顯有困難者，得以
    一元以上三元以下折算一日，易科罰金。」又被告行為時之
    易科罰金折算標準，依修正前罰金罰鍰提高標準條例第二條
    前段（現已刪除）規定，就其原定數額提高為一百倍折算一
    日，則本案被告行為時之易科罰金折算標準，應以銀元三百
    元折算一日，經折算為新臺幣後，應以新臺幣九百元折算為
    一日。惟九十五年七月一日修正公布施行之刑法第四十一條
    第一項前段則規定：「犯最重本刑為五年以下有期徒刑以下
    之刑之罪，而受六個月以下有期徒刑或拘役之宣告者，得以
    新臺幣一千元、二千元或三千元折算一日，易科罰金。」比
    較修正前後之易科罰金折算標準，以九十五年七月一日修正
    公布施行前之規定，較有利於行為人，自應依現行刑法第二
    條第一項前段，適用修正前刑法第四十一條第一項前段規定
    ，定其易科罰金之折算標準），以資懲儆。又被告本案犯罪
    時間在九十六年四月二十四日以前，合於中華民國九十六年
    罪犯減刑條例所定之減刑條件，爰依該條例第二條第一項第
    三款規定，將其宣告刑減其刑期二分之一，並依修正前刑法
    第四十一條第一項前段，均諭知易科罰金之折算標準。
四、扣案之印有仿冒「ＴＯＭＭＹ＆ＬＯＧＯＤＥＳＩＮＧ（彩
    色）」襪子十二雙及仿冒「ＴＯＭＭＹ  ＧＩＲＬ」之襪子
    一萬零一百雙，均係被告所為犯修正前商標法第六十二條第
    一款、第六十三條之罪所製造、販賣之仿冒品，不問屬於犯
    人與否，均應依修正前商標法第六十四條之規定沒收之。
據上論斷，應依刑事訴訟法第273條之1第1項、第299條第1項前
段，商標法（修正前）第62條第1 款、（修正前）第63條、（修
正前）第64條，刑法第11條前段、第2 條第1 項前段、（修正前
）第56條、（修正前）第41條第1 項前段，修正前罰金罰鍰提高
標準條例第2 條，中華民國九十六年罪犯減刑條例第2 條第1 項
第3 款、第7 項，判決如主文。
本案經檢察官陳姿雯到庭執行職務。
中    華    民    國    97    年    11    月    28    日
                  刑事第二庭  法  官  王偉光
上列正本證明與原本無異。
如不服本判決，應於判決送達後10日內敘明上訴理由，向本院提
出上訴狀 (應附繕本)，上訴於智慧財產法院。其未敘述上訴理
由者，應於上訴期間屆滿後20日內向本院補提理由書「切勿逕送
上級法院」。
                              書記官  陳宥伶
中    華    民    國    97    年    11    月    28    日
附錄本案所犯法條全文
修正前商標法第六十二條
意圖欺騙他人，有左列情事之一者，處三年以下有期徒刑、拘役
或科或併科新臺幣二十萬元以下罰金：
一  於同一商品或類似商品，使用相同或近似於他人註冊商標之
    圖樣者。
二  於有關同一商品或類似商品之廣告、標帖、說明書、價目表
    或其他文書，附加相同或近似於他人註冊商標圖樣而陳列或
    散布者。


司法院資訊處製作；財團法人民間司法改革基金會備份。
